【裁判字號】    98,易,407
【裁判日期】    980810
【裁判案由】    瀆職
【裁判全文】
臺灣高雄地方法院刑事判決               98年度易字第407號
公  訴  人  臺灣高雄地方法院檢察署檢察官
被      告  甲○○
被      告  乙○○
共      同
選任辯護人  張清雄律師
上列被告因瀆職等案件，經檢察官聲請以簡易判決處刑（96年度
偵字第7416號），本院認為不宜以簡易判決處刑，改依通常程序
審判，判決如下：
    主  文
甲○○公訴不受理。
乙○○無罪。
    理  由
一、公訴意旨略以：被告甲○○係告訴人丙○○於民國81、82年
    間，在補習班教授經濟學之學生，前於84年9 月29日下午9
    時許，告訴人丙○○在高雄市火車站前停車場騎乘向被告甲○○借得之車牌號碼ＶＺＶ─087 號機車經警查獲，而該車
    係案外人陳春延於83年11月26日在高雄市○○○路與河南路
    口失竊之機車，致告訴人丙○○涉嫌贓物罪嫌而遭警移送，
    該案偵查中被告甲○○經傳訊到庭作證，嗣告訴人丙○○經
    臺灣高等法院高雄分院以85年度上易字第863 號判決無罪確
    定，而被告甲○○則因該案到庭作證時虛偽作證，亦經臺灣
    高雄地方法院檢察署（下稱高雄地檢署）以85年度偵字第
    11495 號偽證罪嫌提起公訴，並經本院以86年度訴字第2495
    號判處有期徒刑6 月在案。詎被告甲○○為此懷恨在心，竟
    於87年間，向高雄地檢署提出告訴誣指係告訴人丙○○教唆
    其竊盜及偽證，然經高雄地檢署以87年度偵字第26757 號為
    不起訴處分。為此告訴人丙○○乃於91年4 月9 日，向高雄
    地檢署對被告甲○○提出誣告等罪之告訴，在該案偵查期間
    內，被告甲○○復另行起意向高雄地檢署誣指告訴人丙○○
    涉有妨害名譽及誣告之罪嫌，亦經高雄地檢署以91年度偵字
    第12376 號為不起訴處分。而被告甲○○在告訴人丙○○涉
    嫌贓物罪案件訴訟中，曾以自白書自承該車係於84年4 、5
    月間，在高雄市○○路與林森路口，以新台幣（以下同）1
    千元向一位陌生人購買。且於91年4 月1 日自書悔過書後，
    竟意圖散佈於眾，於該悔過書上附記「姊夫山哥、小山我永
    遠愛你、你是我的好哥倆、我姊姊也好想你可多做幾次培育
    下一代」等毀損他人名譽之文字，未以信封裝袋後，即投遞
    在告訴人丙○○高雄市苓雅區○○○路89巷32之4 號住所鄰
    居之信箱內。嗣告訴人丙○○即對被告甲○○提起損害賠償
    民事訴訟，經本院以94年度訴字第3109號受理。被告乙○○
    則為被告甲○○之父，時係高雄市政府警察局警官，為依法
    令從事公務之人員，明知刑案資料查詢依規定乃屬應秘密之
    管制作業，以查詢本單位犯罪偵防或特定任務所需刑案資料
    為限，不得任意洩漏，竟於不詳時地，將告訴人丙○○之「
    刑案資料作業個別查詢報表」印出，並交由被告甲○○附於
    該民事訴訟案件之答辯狀中，而洩漏關於中華民國國防以外
    應秘密之文書。因認被告甲○○涉犯刑法第310 條第2 項之
    罪嫌（經公訴檢察官當庭具體指明），被告乙○○則係犯同
    法第132 條第1 項之罪嫌（亦經公訴檢察官當庭具體指明）
    。
二、程序方面（證據能力）：
    按被告以外之人於審判外之言詞或書面陳述，除法律有規定
    者外，不得作為證據，刑事訴訟法第159 條第1 項定有明文
    ；被告以外之人於審判外之陳述，雖不符同法第159 條之1
    至159 條之4 之規定，而經當事人於審判程序同意作為證據
    ，法院審酌該言詞陳述或書面陳述作成時之情況，認為適當
    者，亦得為證據。本判決所引用之證據資料，其屬於被告甲○○、乙○○以外之人於審判外之言詞、書面陳述者，均經
    法官於調查證據程序逐一提示、告以要旨後，檢察官、被告
    甲○○、乙○○及其共同選任辯護人均知其情，而未在言詞
    辯論終結前爭執其證據能力，本院審酌各該證據作成之情況
    ，認以之為證據均無不當，依前開說明，均得作為證據。
三、公訴不受理部分
  (一)按案件曾為不起訴處分、撤回起訴或緩起訴期滿未經撤銷，
    而違背刑事訴訟法第260 條之規定再行起訴者，法院應諭知
    不受理之判決，並得不經言詞辯論為之，刑事訴訟法第303
    條第4 款及第307 條分別定有明文。又依刑事訴訟法第260
    條第1 款規定，不起訴處分已確定或緩起訴處分期滿未經撤
    銷者，非有發現新事實或新證據，或有同法第420 條第1 項
    第1 款、第2 款、第4 款或第5 款所定得為再審原因之情形
    者，不得對於同一案件再行起訴，而此所謂發現新事實或新
    證據者，係指於不起訴處分前未經發現至其後始行發現者而
    言，若不起訴處分前，已經提出之證據，經檢察官調查斟酌
    者，即非該條款所謂發見之新證據，不得據以再行起訴（最
    高法院57年臺上字第1256號判例可資參照）。
  (二)經查，被告甲○○因於91年4 月1 日自書悔過書後，在該悔
    過書上附記「姊夫山哥、小山我永遠愛你、你是我的好哥倆
    、我姊姊也好想你可多做幾次培育下一代」等文字後，將之
    投遞在告訴人丙○○高雄市苓雅區○○○路89巷32之4 號住
    所鄰居之信箱內，而涉犯刑法第310 條第2 項罪嫌，業經高
    雄地檢署檢察官以91年度偵字第21366 號、第21373 號偵查
    後，因認被告甲○○誹謗罪嫌罪嫌不足，而於91年12月27日
    為不起訴處分。雖告訴人丙○○不服原處分，於法定期限內
    聲請再議，惟經臺灣高等法院高雄分院檢察署（下稱高雄高
    分檢）檢察長審核結果，認告訴人之再議為無理由，乃又於
    92年2 月17日以92年度上聲議字第179 號處分駁回而告確定
    之事實，有各該處分書（見95年度他字第4451號卷36頁正面
    至第37頁背面、92年度上聲議字第179 號卷第29至31頁）及
    臺灣高等法院被告前案紀錄表在卷可稽。而本件被告甲○○
    所涉之犯罪事實，與上開經不起訴處分確定者，均屬同一犯
    罪事實。又本件檢察官係於上開不起訴處分確定後之96年12
    月27日，就本案聲請以簡易判決處刑，並於97年1 月22日繫
    屬本院（此有聲請簡易判決處刑書及高雄地檢署移送函及本
    院收案戳章可證），則本案得否為實體判決，即應視是否合
    乎刑事訴訟法第260 條之規定以決。而依本件聲請簡易判決
    處刑書所示及依公訴檢察官當庭所陳，檢察官係以被告甲○○於95年1 月18日本院94年度訴字第3109號另案原告丙○○
    訴請被告甲○○履行契約事件審理中自陳：於前揭自白書上
    書寫「姊夫山哥... 」等文字後，放入信箱前，並未將之裝
    入信封，而是折疊後，在上面書寫告訴人丙○○姓名、住址
    後即放入信箱等語（見本院94年度訴字第3109號卷第23頁）
    ，因認以發現新事實及新證據，符合刑事訴訟法第260 條規
    定，故予聲請以簡易判決處刑（見本院審易卷第29頁背面至
    30頁正面）。惟按，刑法第310 條誹謗罪之成立，以行為人
    主觀上具有明知為虛偽不實，並意圖散佈於眾而指出摘發或
    宣傳傳述足以毀壞、貶損他人名譽之事為構成要件；刑法第
    310 條第2 項誹謗罪之成立，則以意圖散布於眾，而以散布
    文字、圖畫方式，指摘或傳述足以毀壞、貶損他人名譽之事
    為其要件。而刑事訴訟法第260 條第1 款所謂發現新事實新
    證據，係指於不起訴處分前未經發現，至其後始行發現，且
    足認被告有犯罪嫌疑者而言。經查，被告甲○○對於在前開
    91年4 月1 日書立之悔過書上附記「姊夫山哥、小山我永遠
    愛你、你是我的好哥倆、我姊姊也好想你可多做幾次培育下
    一代」等文字，及該悔過書係投遞入告訴人丙○○住處鄰居
    信箱內等情，於前揭不起訴處分案偵查中並不爭執。而被告
    甲○○於前開95年1 月18日另案被訴履行契約事件審理中雖
    陳：悔過書在投入信箱前並未裝入信封袋，僅加以折疊等語
    ，但仍一致否認有何意圖散佈於眾，而指摘、傳述足以毀壞
    貶損他人名譽之事之犯意及行為。故縱認被告甲○○前揭另
    案供述可以證明其投遞前開悔過書之前並未將之裝入信封袋
    之事實，然亦不足以作為證明被告甲○○果有「意圖散布於
    『眾』，而以『散布文字、圖畫方式』，指摘或傳述足以毀
    壞、貶損他人名譽之事」之刑法第310 條第2 項誹謗犯行之
    證據，自不足認係刑事訴訟法第260 條第1 款之發現「新證
    據」。依上揭法條、判例意旨，檢察官對於被告甲○○涉犯
    刑法第310 條第2 項之罪嫌，既未舉出本案有何不起訴處分
    前未經發現，至其後始行發現，且足認被告有犯罪嫌疑之新
    證據，是本案檢察官以此作為符合刑事訴訟法第260 條規定
    之事由，尚有未合，應對被告甲○○被訴部分諭知公訴不受
    理。
四、無罪部分
  (一)按犯罪事實應依證據認定之，無證據不得認定其犯罪事實；
    復不能證明被告犯罪者，應諭知無罪之判決，刑事訴訟法第
    154 條、第301 條第1 項分別定有明文。次按認定不利於被
    告之事實，須依積極證據，苟積極證據不足為不利於被告事
    實之認定，即應為有利於被告之認定，更不必有何有利之證
    據，最高法院著有30年上字第816 號判例足資參照。
  (二)本件公訴人認被告乙○○涉犯刑法第132 條第1 項罪嫌，無
    非以被告甲○○於本院94年度訴字第3109號履行契約事件所
    提，95年1 月18日民事答辯狀附有告訴人丙○○之「刑案資
    料作業個別查詢報表」（見本院94年度訴字第3109號卷第51
    頁背面），及被告乙○○於偵查中自承：曾有先由甲○○告
    知事情始末後，由伊代為撰寫民事狀紙，再交由甲○○蓋章
    送狀之情形，前揭民事答辯狀所附告訴人丙○○前科資料，
    應自伊處流出等語，為其論據。
  (三)經查，被告乙○○於偵查中、本院審理中始終堅決否認前述
    卷附告訴人丙○○前科資料為其所查詢、列印，辯稱：告訴
    人丙○○常寫信及存證信函予伊，甚至常常到伊辦公室開價
    數百萬作為和解條件，因未獲理睬，就到處具名亂告伊，伊
    不會使用電腦，前科資料是在伊退休前1 年，約89年間，伊
    仍任職警察局時，因遭告訴人丙○○具名亂告，伊向局長報
    告丙○○的行為後，辦公室桌上就放有告訴人丙○○的前科
    資料，但沒有看到是何人送來的等語。觀諸上述卷附告訴人
    丙○○前科資料，因未列明查詢者之姓名、代號，自外觀已
    無從查悉該資料係出自何人查詢、列印，而為被告乙○○不
    利之認定。再被告乙○○之子甲○○自因為告訴人丙○○之
    故觸犯偽證罪責，為法院判處罪刑，並於86年12月17日撤回
    上訴而告確定，從此與告訴人丙○○交惡，彼此之間糾紛不
    斷，甚至數度對簿公堂，被告乙○○甚至遭告訴人提起共同
    教唆誣告告訴，又曾因甲○○恐嚇告訴人丙○○犯行，為告
    訴人丙○○提起訴帶民事訴訟訴請與甲○○連帶賠償損害等
    情，有本院94年度訴字第3109號卷附甲○○民事答辯狀及附
    件之告訴人與甲○○、被告乙○○間往來書信、本院92年度
    訴字第354 號刑事判決、最高法院93年度台上字第5049號判
    決、臺灣高雄少年法院93年度少連易字第19號刑事判決、臺
    灣高雄少年法院93年度少連附民字第15號判決、臺灣高等法
    院高雄分院94年度少連上易字第4 號刑事判決及附帶民事判
    決、臺灣高等法院高雄分院第93年度附民字第13號判決、高
    雄地檢署94年度偵字第19588 號不起訴處分書等件（見本院
    訴字第3109號卷第24至51頁背面），及前揭高雄地檢署檢察
    官91年度偵字第21366 號、第21373 號不起訴處分書、高雄
    高分檢92年度上聲議字第179 號處分書等件可考。故被告乙○○前開所辯，已非無據。
  (三)又，被告乙○○雖曾於高雄市政府警察局任職，但已於90年
    12月31日退休，故於95年1 月18日提出上揭附有告訴人丙○○前科資料之民事答辯狀時，已不具有公務員身分之事實，
    有被告乙○○提出之公務人員退休證影本（見本院審易卷第
    33頁）在卷可稽，可以認定。再經本院就被告乙○○於89年
    間至前開退休日止該段期間，於高雄市政府警察局所任職務
    內容去函詢問結果，據高雄市政府警察局以98年7 月20日高
    市警刑三字第0980040267號函覆稱：「經查林員於89年間至
    90年12月31日間，係任本局訓練科科長乙職，依本局組織規
    程所定訓練科業務職掌為負責警察教育、訓練、進修及警察
    學術倡導等事項。」等情在卷（見本院易字卷第20頁）。故
    被告乙○○於前述89年起至90年12月31日為止該段期間內，
    於高雄市政府警察局所任職務，顯與刑事偵查相關業務不具
    任何關連性，從而，個人刑案紀錄資料，當非被告乙○○職
    務上、業務上所得持有、知悉之情，亦可認定。
  (四)綜上所述，本件查無任何積極事證，足認被告乙○○有何公
    務員洩漏、交付告訴人丙○○刑案前科資料之犯行；亦無任
    何積極事證可認告訴人丙○○之刑案前科資料為被告乙○○
    擔任公職期間，為其職務上、業務上所得持有、知悉，揆諸
    前開法條判例說明，自應為被告乙○○無罪之諭知。
據上論結，應依刑事訴訟法第303 條第4 款、第301 條第1 項，
判決如主文。
本案經檢察官杜妍慧到庭執行職務。
中    華    民    國    98    年    8     月    10    日
                  刑事第十六庭  法  官  陳思睿
以上正本證明與原本無異。
如不服本判決應於收受判決後10日內向本院提出上訴書狀，並應
敘述具體理由。其未敘述上訴理由者，應於上訴期間屆滿後20日
內向本院補提理由書(均須按他造當事人之人數附繕本)「切勿逕
送上級法院」。
中    華    民    國    98    年    8     月    10    日
                                書記官  何慧娟


司法院資訊處製作；財團法人民間司法改革基金會備份。
